臺灣新竹地方法院民事簡易判決
110年度竹北簡字第288號
原      告  許丹玫  


被      告  湛秀春  

上列當事人間請求損害賠償事件，原告提起刑事附帶民事訴訟，
經本院刑事庭以109年度竹北交簡附民字第30號裁定移送前來，
本院於中華民國110年9月14日言詞辯論終結，判決如下：
    主  文
被告應給付原告新臺幣壹萬零參佰伍拾捌元，及自民國一一○年
四月十五日起至清償日止，按週年利率百分之五計算之利息。
原告其餘之訴駁回。
訴訟費用由被告負擔百分之五，餘由原告負擔。
本判決第一項得假執行。但被告以新臺幣壹萬零參佰伍拾捌元為
原告預供擔保，得免為假執行。
原告其餘假執行之聲請駁回。
    事實及理由
壹、程序方面
　　按訴狀送達後，原告不得將原訴變更或追加他訴，但擴張或
    減縮應受判決事項之聲明，不在此限。民事訴訟法第255條
    第1項第3款定有明文。查原告提起刑事附帶民事訴訟時，訴
    之聲明第1項為：「被告應給付原告新臺幣（下同）209,000
    元，及自起訴狀繕本送達翌日起至清償日止，按週年利率5%
    計算之利息。」（見本院109年度竹北交簡附民字第30號卷〈
    下稱附民卷〉第5頁），嗣於民國110年4月14日提出起訴狀增
    加其請求之金額為238,267元，及自本起訴狀繕本送達翌日
    起至清償日止，按週年利率5%計算之利息（見本院110年度
    竹北司簡調字第48號卷〈下稱調解卷〉第42頁），又於110年9
    月14日言詞辯論期日，當庭捨棄其中機車修理費用6,300元
    之請求，訴之聲明應變更為：「被告應給付原告231,967元
    ，及自起訴狀繕本送達翌日起至清償日止，按週年利率5%計
    算之利息。」（見本院卷第13頁），核原告所為之上開訴之
    變更，純屬擴張或減縮應受判決事項之聲明，與前揭規定相
    符，應予准許。
貳、實體方面
一、原告主張：被告於109年2月3日上午8時許，騎乘車牌000-00
    0號普通重型機車沿新竹縣竹北市光明六路由西向東方向行
    駛，行經縣政十一街交岔口時，不慎與原告所騎車牌000-00
    0普通重型機車發生碰撞，致原告身體右側第六根肋骨骨折
    、右側鎖骨骨折合併創傷後沾粘等傷害，並因此支出醫療費
    用2,877元、醫療期間交通費用3,290元，造成6個月期間無
    法工作之收入損失175,800元，並請求精神慰撫金50,000元
    ，合計231,967元。爰依民法第184條第1項前段、第2項、第
    191條之2、第193條第1項、第195條第1項前段規定，提起本
    件訴訟，請求被告負損害賠償責任等語，並聲明：㈠被告應
    給付原告231,967元，及自起訴狀繕本送達翌日起至清償日
    止，按週年利率5%計算之利息。㈡願供擔保請准宣告假執行
    。
二、被告則以：對於車禍發生及有過失一節不爭執，惟原告與有
    過失。原告因本件車禍在東元醫院急診，卻無法提出109年2
    月3日事故當日之就醫證明，所提之診斷證明書係相隔3個月
    後之同年5月11日急診紀錄；另中國醫藥大學新竹附設醫院
    （下稱中醫大新竹附醫）診斷證明書係109年12月1日急診、
    110年3月18日門診之就醫證明，診斷病名「鎖骨陳舊性骨折
    合併創傷後沾黏」無法證明為本件車禍所造成；至其他之醫
    療費用請求，就醫時間均已間隔至少3個月，且無法證明診
    治內容與本件車禍之關連性。就工作收入損失部分，原告於
    109年3月份仍領有全勤獎金，並無不能勝任工作情事；又離
    職日期為109年5月28日，請求此前之工作損失並不合理，且
    無法證明資遣原因與本件車禍及收入損失有關連。交通費用
    之請求缺乏單據，無從證明有此損失等語，資為抗辯。並聲
    明：㈠原告之訴及假執行之聲請駁回。㈡如受不利之判決，願
    供擔保請准宣告免為假執行。
三、得心證之理由：
　㈠按因故意或過失不法侵害他人之權利者，負損害賠償責任；
    違反保護他人之法律，致生損害於他人者，負賠償責任。但
    能證明其行為無過失者，不在此限，民法第184條第1項前段
    及第2項定有明文。查原告於109年2月3日上午8時許，騎乘
    車牌000-000號普通重型機車，沿新竹縣竹北市縣政十一街
    由南往北方向行駛，行經與光明六路交岔路口欲直行通過時
    ，應遵守閃光紅燈號誌之指示為「停車再開」，即車輛應減
    速接近，先停止於交岔路口前，讓幹道車優先通行後認為安
    全時，方得續行，且依當時天候、光線、路況及視距等，並
    無不能注意之情事，竟疏未注意及此即貿然前行駛入上開路
    口，適有被告騎乘車牌000-000號普通重型機車，沿光明六
    路由西往東方向直行至上開交岔路口，亦應遵守閃燈黃燈號
    誌之指示為「警告」，即車輛應減速接近，注意安全，小心
    通過，亦無不能注意之情事，卻貿然通過上開路口，致兩造
    發生碰撞（下稱系爭車禍），人車均倒地，造成原告受有右
    側胸部鈍挫傷、右膝及右肘多處挫傷及擦傷、右側第六根肋
    骨骨折之傷害（下稱系爭傷害）。上據原告以相同事實對被
    告提起過失傷害刑事告訴，經本院刑事庭以109年度竹北交
    簡字第516號判決被告犯過失傷害罪，處拘役30日，如易科
    罰金，以1,000元折算1日確定，有該刑事判決書在卷可稽（
    見調解卷第7至11頁），且為被告所不爭執，堪認屬實。被
    告復自陳有過失而應負肇事責任（見調解卷第39頁；惟被告
    抗辯原告與有過失，詳如後述），原告所受系爭傷害與被告
    之過失駕駛行為間亦確實具有相當因果關係，故被告自應對
    原告負侵權行為損害賠償責任。
　㈡次按不法侵害他人之身體或健康者，對於被害人因此喪失或
    減少勞動能力，或增加生活上之需要時，應負損害賠償責任
    ；不法侵害他人之身體、健康、名譽、自由、信用、隱私、
    貞操，或不法侵害其他人格法益而情節重大者，被害人雖非
    財產上之損害，亦得請求賠償相當之金額，民法第193條第1
    項、第195條第1項前段分別定有明文。不法侵害他人之人格
    權，被害人受有非財產上損害，請求加害人賠償相當金額之
    慰撫金時，法院對於慰撫金之量定，應斟酌實際加害情形、
    所造成之影響、被害人痛苦之程度、兩造之身分地位、經濟
    情形及其他各種狀況，以核定相當之數額（最高法院47年台
    上字第1221號、51年台上字第223號判決要旨參照）。另按
    ，當事人主張有利於己之事實者，就其事實有舉證之責任，
    為民事訴訟法第277 條本文所明定。次按民事訴訟如係由原
    告主張權利者，應先由原告負舉證之責，若原告先不能舉證
    ，以證實自己主張之事實為真實，則被告就其抗辯事實即令
    不能舉證，或其所舉證據尚有疵累，亦應駁回原告之請求（
    最高法院100年度台上字第415號判決意旨參照）。本件被告
    應對原告負賠償責任，已如前述，茲就原告請求之各項損害
    及賠償金額，審核如下：　　　
  ⒈醫療費用部分：
　　原告主張自系爭車禍發生之日至東元醫院急診起，迄至110
    年3月18日止，分別前往順良中醫診所、高名診所、一品堂
    竹北中醫診所及中醫大新竹附醫就診治療、復健，共支出醫
    療費用2,877元（詳如原告請款明細表，見調解卷第46頁）
    等語，惟未就上開所受治療之項目或內容，舉證說明其必要
    性及與系爭傷害之因果關係，亦未提出任何單據以證其實，
    自不得逕為有利於原告之認定。經本院分別向東元醫院及中
    醫大新竹附醫函查後，東元醫院覆稱原告治療期間為109年2
    月3日急診、109年5月11日急診及109年5月15日門診；原告
    主訴傷害因車禍所造成，於5月11日至急診就診時，Ｘ光檢查
    其骨折部位已癒合，上開治療期間之費用為1,917元等語，
    有該院110年7月5日東秘總字第1100001046號函暨所附醫療
    費用收據3張為憑（見調解卷第63至66頁），由於東元醫院
    乃原告在事故發生後送往急診之醫院，故其所述之骨折傷害
    可認為系爭車禍所致，即具有因果關係，而嗣後門診就醫亦
    為確定骨折傷勢復原情形所必要，原告依上開收據所載金額
    扣除全部診斷證明書費用後，請求被告賠償如表一編號1至
    編號3所示醫療費用1,597元，洵屬有據，可以准許；另中醫
    大新竹附醫表示原告曾於109年12月1日、110年3月18日至骨
    科門診就診，主訴以前有發生過車禍，就診時Ｘ光片呈現陳
    舊性的鎖骨骨折已癒合，理想情況下可在受傷3個月後回復
    正常等語，有該院110年7月2日院醫事字第11000001784號函
    暨所附自費項目明細表、收費證明各2張可稽（見調解卷第6
    7至71頁），惟因上開就診日期距系爭車禍發生之日久遠，
    與常理已有不符，而所載以前有發生過車禍之文字，僅係依
    病人即原告之主訴而為忠實之紀錄，非指經醫院主治醫師判
    斷為車禍所致之陳舊傷勢，再依上開東元醫院之診斷及刑事
    判決之認定，原告未曾主張因系爭車禍受有「鎖骨骨折」之
    傷害，均難認此項鎖骨骨折與系爭車禍有關連性，則原告於
    中醫大新竹附醫所支出如附表編號4及編號5所示醫療費用38
    0元及180元，即與系爭車禍欠缺相當因果關係，應不得請求
    被告賠償。原告其餘醫療費用720元（計算式：2,877-1,000
    -000-000=720）之請求，原告遲至言詞辯論終結時仍未提出
    任何證據以證其實，且核其就醫時間，距系爭車禍發生之時
    均已逾3個月以上，亦有違一般經驗，揆之前揭舉證責任分
    配原則，即難認為有理由，應不准許。從而，原告得請求被
    告賠償之醫療費用為1,597元。
  ⒉交通費用部分：
　　原告主張其為醫治系爭傷害而往返醫療院所，因而支出交通
    費用共計3,290元（詳如原告請款明細表，見調解卷第47頁
    ）等語。惟原告遲至言詞辯論終結時，就其確有此項支出而
    造成損失、每趟交通費金額之計算基礎等情，均未提出任何
    證據以供本院審酌，揆之前揭舉證責任分配原則，自難認為
    原告此部分之主張為真正，是原告請求被告賠償就醫所支出
    之交通費用，應屬無據。
　⒊工作收入損失部分：
　　原告主張系爭車禍發生前任職棉花田生機園地股份有限公司
    廚房人員，每月工資29,300元，因系爭傷害致無法工作6個
    月，損失薪資175,800元等語，並提出離職證明書、員工薪
    資單為佐，為被告所否認，辯稱原告於事發當月即109年3月
    份仍領有全勤獎金，無不能勝任工作情形，嗣於同年5月28
    日因資遣免職而離職，無法證明與系爭車禍有關，故無由請
    求賠償工作收入損失等語，揆之前揭舉證責任分配之說明，
    應由原告就其受有薪資損失此一有利於己之事實，負舉證責
    任。按關於侵權行為賠償損害之請求權，以受有實際損害為
    成立要件，若無損害亦即無賠償之可言（最高法院71年度台
    上字第2990號裁判要旨參照），查系爭車禍發生後，原告於
    109年2月及3月份均正常工作，並領取應有（不包含扣項）
    之全部薪資29,300元（即固定之基本薪資、津貼及獎金），
    僅於2月份請特別休假3日，3月份請特別休假0.5日，有原告
    之員工薪資單影本附卷可參（見本院卷第15頁），可見原告
    並無因系爭傷害致不能從事原來工作而受有薪資收入之損失
    。又原告所提之離職證明書載明離職日係109年5月28日，離
    職原因為資遣免職，與系爭車禍究有何相當因果關係，未據
    原告有所舉證及說明，自無法驟為離職原因與系爭車禍有關
    連性之有利原告認定。然原告既於109年2月3日上午8時許發
    生系車禍而至東元醫院急診，並受有系爭傷害，雖不至於無
    法工作，業如前述，但衡諸一般經驗法則，仍有請假休養之
    必要，是原告於當月所請3日之特別休假，本院審酌勞動基
    準法施行細則第24條第3 款規定，特別休假因年度終結或終
    止契約而未休者，其應休未休之日數，雇主應發給工資，從
    而該部分雖未有扣薪，然該特別休假本屬原告依法得享有之
    休假，若非發生本件事故，原告無須利用該特別休假休養，
    且造成原告日後無從領取該部分之不休假工資，是原告請求
    之工作收入損失於此3日之範圍內，尚屬有理由。又查原告
    之經常性薪資固定為每月29,300元，折算每日薪資為977元
    （計算式：29,300/30=977，小數點以下四捨五入），故原
    告得請求被告賠償之工作收入損失為2,931元（計算式：977
    ×3=2,931）。
  ⒋精神慰撫金部分：
　　原告主張因系爭傷害之痛苦而受有非財產上損害，請求精神
    慰撫金5萬元等語。查原告所受系爭傷害，在精神上及肉體
    上必感受一定程度之痛楚，則其請求非財產上之損害賠償，
    自屬有據。本院審酌原告學歷為高中畢業，原任職於棉花田
    生機園地股份有限公司從事廚房人員工作，108年度薪資所
    得343,853元，名下無財產；被告學歷為碩士，108年度所得
    309,527元，名下有不動產及汽車，財產總額約700餘萬元，
    為兩造所自陳，並經本院依職權查詢稅務電子閘門財產所得
    調件明細表附卷可參，是本院綜合審酌兩造之身份、地位、
    經濟能力、原告所受傷害及被告過失程度等一切情狀，認原
    告請求非財產上損害賠償5萬元尚屬過高，應予酌減為3萬元
    為適當，逾此部分之請求，即非有據，不應准許。
　⒌綜上，原告得請求被告賠償之金額為34,528元（計算式：1,5
    97+2,931+30,000=34,528）。
  ㈢再按損害之發生或擴大，被害人或其代理人或使用人與有過
    失者，法院得減輕賠償金額，或免除之，為民法第217條第1
    項及第3項所明定，其立法目的在於平衡被害人與加害人之
    賠償責任，即於被害人本身，或其代理人或使用人對於損害
    之發生或擴大與有過失時，由法院斟酌情形，減輕或免除加
    害人之賠償金額，以免失諸過苛。因之不論加害人之行為係
    故意或過失，僅須被害人或其代理人或使用人就損害之發生
    或擴大，有應負責之事由，不問其係出於故意或過失，基於
    衡平原則及誠實信用原則，即有該法條所定過失相抵原則適
    用（最高法院93年度台上字第1899號判決要旨參照）。又汽
    車行駛至交岔路口，其行進、轉彎，應遵守燈光號誌；閃光
    紅燈表示「停車再開」，車輛應減速接近，先停止於交岔路
    口前，讓幹道車優先通行後認為安全時，方得續行，道路交
    通安全規則第102條第1項第1款、道路交通標誌標線號誌設
    置規則第211條第1項第2款分別定有明文。查被告不爭執其
    有過失，而原告於事故發生時係沿縣政十一街由南往北行駛
    ，行經與光明六路交岔路口欲直行通過時，該路口設有閃光
    號誌，而原告之行向顯示為閃光紅燈，依上開道路交通法規
    所定，原告本有先停止於交岔路口前，讓幹道車優先通行後
    認為安全時，方得續行之注意義務，然原告卻疏未注意即駛
    入路口，導致系爭車禍發生，亦有過失，應有過失相抵法則
    之適用。本院衡酌雙方違規情節及過失之輕重等情，認被告
    過失責任比例為30%，原告應承擔之過失責任比例為70%，則
    原告得請求被告賠償之金額，依其過失比例即為10,358（計
    算式：34,528×40%=10,358，元以下四捨五入），逾此範圍
    之請求，即屬無據。　
  ㈣末按給付無確定期限者，債務人於債權人得請求給付時，經
    其催告而未為給付，自受催告時起，負遲延責任。其經債權
    人起訴而送達訴狀，或依督促程序送達支付命令，或為其他
    相類之行為者，與催告有同一之效力。遲延之債務，以支付
    金錢為標的者，債權人得請求依法定利率計算之遲延利息。
    應付利息之債務，其利率未經約定，亦無法律可據者，週年
    利率為5%。民法第229條、第233條第1項及第203條分別定有
    明文。本件原告對被告之侵權行為損害賠償債權，核屬無確
    定期限之給付，依前揭說明，原告請求以起訴狀繕本送達之
    翌日即110年4月15日（見調解卷第42頁）起至清償日止，按
    週年利率5%計算之利息，亦屬有據。
四、綜上所述，原告依侵權行為損害賠償之法律關係，請求被告
    給付10,358元，及自110年4月15日起至清償日止，按週年利
    率5%計算之利息，為有理由，應予准許；逾此範圍之請求，
    則屬無據，應予駁回。
五、本件係依民事訴訟法第427條第2項第11款適用簡易訴訟程序
    所為被告部分敗訴之判決，應依同法第389條第1項第3款規
    定，就原告勝訴部分，依職權宣告假執行，是原告陳明願供
    擔保聲請宣告假執行，即無必要。又被告陳明願供擔保請准
    宣告免為假執行，核無不合，爰酌定相當金額准被告供擔保
    後得免為假執行。至原告其餘假執行之聲請，因該部分訴之
    駁回而失所依據，應併予駁回。
六、本件事證已臻明確，兩造其餘攻擊防禦方法及證據，核與判
    決之結果不生影響，爰不一一論列，併此敘明。　　　
七、本件係刑事附帶民事訴訟，而由本院刑事庭移送民事庭者，
    依刑事訴訟法第504條第2項之規定，免納裁判費，且至本件
    言詞辯論終結時，亦未發生其他訴訟費用，故無從確定訴訟
    費用之數額。惟依法仍應依民事訴訟法第79條規定，諭知訴
    訟費用由兩造以比例負擔，以備將來如有訴訟費用發生時，
    得以確定其數額，併予敘明。
中　　華　　民　　國　　110 　年　　10　　月　　14　　日
                  竹北簡易庭    法　官  彭淑苑　
以上正本係照原本作成。
如對本判決上訴，須於判決送達後 20 日內向本院提出上訴狀。
如委任律師提起上訴者，應一併繳納上訴審裁判費。
中　　華　　民　　國　　110 　年　　10　　月　　14　　日
                                書記官  林琬茹
　　　　　　　　　
附表：   
編號 就醫日期 醫院名稱 收據金額 證明書費 原告請求金額 1 109年2月3日 東元醫院(急診) 760元 160元 600元 2 109年5月11日 東元醫院(門診) 767元 160元 607元 3 109年5月15日 東元醫院(門診) 390元 0元 390元 合計     1,597元 4 109年12月1日 中醫大新竹附醫 480元 100元 380元 5 110年3月18日 中醫大新竹附醫 330元 150元 180元